臺灣桃園地方法院民事判決　　　　　　100年度重訴字第191號
原　　　告　黃憲孝
　　　　　　張緞妹
共　　　同
訴訟代理人　謝錫福律師
　　　　　　黃尤殷
被　　　告　魏柏修
上列當事人間請求損害賠償等事件，於民國100 年9 月22日辯論
終結，本院判決如下：
    主  文
被告應給付原告新台幣伍佰拾肆萬肆仟陸佰零參元，及自民國一
百年七月十二日起至清償日止，按週年利率百分之五計算之利息
。
訴訟費用由被告負擔。
本判決於原告提出新台幣壹佰柒拾壹萬元供擔保後，得為假執行
。但被告若提出新台幣伍佰拾肆萬肆仟陸佰零參元預供擔保，得
免為假執行。
    事實及理由
壹、程序方面：
一、按訴狀送達後，原告不得將原訴變更或追加他訴，但請求之
    基礎事實同一、擴張或減縮應受判決事項之聲明者，不在此
    限，民事訴訟法第255 條第1 項第2 款、第3 款定有明文。
    次按原告於判決確定前，得撤回訴之全部或一部。但被告已
    為本案之言詞辯論者，應得其同意。訴之撤回，被告於期日
    到場，未為同意與否之表示者，自該期日起；其未於期日到
    場或係以書狀撤回者，自前項筆錄或撤回書狀送達之日起，
    10日內未提出異議者，視為同意撤回，民事訴訟法第262 條
    第1 、3 項亦有明文。查原告歷次聲明主張如下：
  (一)原告起訴聲明原為，被告魏柏修應賠償原告新台幣（下同）
    1,461,464 元整，負責清償銀行債務塗銷房屋基地之抵押權
    及其他損害賠償；被告劉黃忠應返還由原告代為清償之銀行
    貸款5,297,136 元；請准對被告魏柏修實行假執行（見本院
    卷第5 頁）。
  (二)嗣原告於民國100 年8 月11日具狀撤回對被告劉黃忠之起訴
    （見本院卷第51頁），並變更上開聲明為，被告魏柏修應給
    付原告29,509,961元整及自起訴狀繕本送達翌日起至清償日
    止，按週年利率5 ％計算之利息；原告願供擔保，請准宣告
    假執行（見本院卷第41頁）。而被告劉黃忠並未依民事訴訟
    法第262 條規定於收受撤回書狀後10日內提出異議，視為同
    意撤回。
  (三)嗣原告於100 年9 月15日以民事準備書(二)狀變更上開聲明第
    1 項為，被告應給付原告5,144,603 元及自起訴狀繕本送達
    翌日起至清償日止，按週年利率5 ％計算之利息（見本院卷
    第87頁）。
  (四)經核原告上開聲明之變更，係屬減縮應受判決事項之聲明，
    且其請求之基礎事實同一，按諸前揭規定要無不合，應予准
    許。
二、被告魏柏修經合法通知，無正當理由，未於言詞辯論期日到
    場，核無民事訴訟法第386 條所列各款情形，爰依原告之聲
    請，由其一造辯論而為判決。
貳、實體方面：
一、原告主張：原告所有於分割重測前坐落桃園縣平鎮市○鎮段
    611之1地號土地（下稱系爭土地），於96年7 月9 日與劉黃
    忠簽訂合建契約，由劉黃忠出資於系爭土地上建屋24戶，原
    告分得8 戶、餘16戶由劉黃忠分得。後劉黃忠因資金週轉不
    靈，經向原告協調後，由原告提供系爭土地及原告所有其他
    土地為擔保，於97年6 月至9 月間分別向台灣中小企業銀行
    、華南商業銀行、台中商業銀行貸款，而所有貸款本息均由
    劉黃忠負責給付及償還，然其後劉黃忠仍無力履約，並於97
    年12月間停止所有工程之進行。嗣劉黃忠覓得被告，且經原
    告同意，由被告承受劉黃忠之一切權利義務，亦即依兩造所
    簽合建契約書、協議書約定，被告須承擔負責清償上開銀行
    債務及塗銷土地貸款抵押權之設定。後被告於98年9 月間以
    確保兩造權益為由，要求原告將被告依合建契約可分得之16
    戶建築基地過戶予伊，且再次表明願清償銀行貸款及塗銷原
    告可分得之8 戶房屋基地抵押權設定，詎被告於原告將土地
    所有權移轉登記予伊後，即不再按月給付上開銀行貸款之利
    息，更遑論依約清償上開銀行貸款，致原告信用發生瑕疵，
    原告不得已，乃於100 年5 月16日代為清償於台灣中小企業
    銀行之部分貸款及利息共5,144,603 元，故原告基於民法第
    749 條規定所取得對劉黃忠之權利，自得向被告行使及請求
    。為此，爰依法提起本件訴訟。並聲明：被告應給付原告5,
    144,603 元及自起訴狀繕本送達翌日起至清償日止，按週年
    利率5 ％計算之利息；原告願供擔保，請准宣告假執行。
二、被告雖未於最後言詞辯論期日到庭，惟依其於前期日所為陳
    述則以：劉黃忠與訴外人劉文忠係合夥人，渠等僅將房屋蓋
    至40％，後由被告完成之，而被告已出資4、5千萬元，至於
    地主應分得之房屋8 戶均有取得，也有部分出售，然被告所
    應分得之房屋16戶卻均遭劉文忠假扣押，如被告能將所分得
    16戶房屋向銀行貸款，即可支付貸款。並聲明請求駁回原告
    之訴；如受不利判決，願供擔保請求免為假執行。
三、兩造不爭執之事實：原告所有系爭土地，原與劉黃忠簽訂合
    建契約，由劉黃忠出資於系爭土地上建屋24戶，原告分得8
    戶、餘16戶由劉黃忠分得。後劉黃忠因資金週轉不靈，經向
    原告協調後，由原告提供系爭土地及原告所有其他土地為擔
    保，於97年6 月至9 月間分別向台灣中小企業銀行、華南商
    業銀行、台中商業銀行貸款，而所有貸款本息均由劉黃忠負
    責給付及償還，然其後劉黃忠仍無力履約，並於97年12月間
    停止所有工程之進行。嗣劉黃忠覓得被告，且經原告同意，
    由被告承受劉黃忠之一切權利義務，亦即依兩造所簽合建契
    約書、協議書約定，被告須承擔負責清償上開銀行債務及塗
    銷土地貸款抵押權之設定，原告已將被告所可分得之16戶房
    屋之基地移轉予被告或其所指定之人。此部分事實有合建契
    約書、讓渡書、協議書、合建契約附約、房屋分配協議書、
    土地登記第二類謄本、土地異動索引在卷可稽（見本院卷第
    9 至21頁、第89至118 頁、第124 至128 頁）。
四、原告主張：原告基於保證人地位代償劉黃忠名義台灣中小企
    業銀行貸款本息5,144,603 元，取得債權人之權利，又被告
    承擔劉黃忠之清償貸款債務，原告自得向被告請求返還代償
    之款項等語，則為被告所否認，並以前詞置辯。經查：
  (一)按保證人向債權人為清償後，於其清償之限度內，承受債權
    人對於主債務人之債權，民法第749 條前段定有明文。又連
    帶保證人雖與主債務人對債權人負連帶責任，對於債權人之
    責任無先後之分，然究不失為保證之性質，於其向債權人為
    清償後，保證人原有之代位權，並不因其為連帶保證人而喪
    失，仍應適用民法第749 條規定。
  (二)查原告主張劉黃忠向台灣中小企業銀行所貸款項，應由被告
    負清償責任，為被告所不否認（見本院卷第38頁背面），而
    原告為此筆貸款之連帶保證人，有台灣中小企業銀行函覆之
    建築融資契約、借據等件在卷可憑（見本院卷第78至85頁，
    本件貸款係陸續貸放，故共有6 紙借據），依上開說明，原
    告於代償該貸款後，自得於代償範圍內取得債權人之權利，
    向被告請求返還代墊款。又原告於100 年5 月16日分別自遠
    東國際商業銀行及合作金庫商業銀行匯款500 萬元及144,60
    3 元至劉黃忠於台灣中小企業銀行之扣繳貸款本息帳戶（帳
    號：00000000000 ），代償上開貸款本息，此有台灣中小企
    業銀行放款利息收據、遠東國際商業銀行匯款申請書、合作
    金庫商業銀行匯款申請書、本院公務電話紀錄在卷為憑（見
    本院卷第22至24頁、第131 132 頁，其中放款利息收據乃分
    就上開6 紙借據之帳款而為記載），而被告就原告代償貸款
    本息部分之事實當庭表示「不知道」，嗣後又未於言詞辯論
    期日到場，復未以書狀爭執，依民事訴訟法第280 條第2 項
    、第3 項之規定，應視同自認，是原告主張其代償5,144,60
    3 元一節應堪採信，則原告於此代償範圍內，自得向被告請
    求返還之。
五、從而，原告基於民法第749 條之規定，請求被告給付5,144,
    603 元，及自起訴狀送達被告之翌日（即100 年7 月12日）
    起至清償之日止，按年息5 ％計算之利息，為有理由，應予
    准許。兩造陳明願供擔保請求准免假執行，核無不合，爰酌
    定擔保准許之。
六、本件事證已臻明確，兩造間其餘攻擊防禦方法及舉證，經本
    院審酌後，或與本件之爭執無涉，或對本件判決結果不生影
    響，爰不一一論述，併此敘明。
七、訴訟費用裁判之依據：民事訴訟法第78條。
中    華    民    國    100    年    10    月   14    日
                  民事第二庭    法  官  袁雪華
正本係照原本作成。
如對本判決上訴，須於判決送達後二十日內向本院提出上訴狀。
如委任律師提起上訴者，應一併繳納上訴審裁判費。
中    華    民    國    100    年    10    月   14    日
                                書記官  劉霜潔